臺灣臺中地方法院民事判決             
111年度中簡字第114號

原      告  張喬棠  
被      告  陳紹勲  
上列被告因妨害名譽案件（本院110年度易字第1565號刑事案件
），經原告提起刑事附帶民事訴訟請求損害賠償（本院110年度
附民字第759號），由本院刑事庭裁定移送前來，經於民國110年
3月14日言詞辯論終結，本院判決如下：
    主     文
被告應給付原告新臺幣10,000元，及自民國110年8月19日起至清
償日止，按年息百分之五計算之利息。
原告其餘之訴駁回。
本判決原告勝訴部分得假執行。但被告如以新臺幣10,000元為原
告預供擔保後，得免為假執行。 
    事實及理由
一、原告主張：
　㈠被告與原告為鄰居，長期對原告有所不滿，竟於民國109年10
    月13日下午4時許，在門牌號碼臺中市○區○○街00號住所前之
    騎樓處，公然以閩南語口稱「我看你要痟多久，盡量尬痟啦
    …你有領痟藥仔我也知道」等語，以此方式辱罵站立在其前
    方之鄰人即原告，足以貶損原告之名譽及社會評價。為此，
    爰依侵權行為之法律關係，請求被告賠償原告精神慰撫金新
    臺幣（下同）30萬元等語。並聲明：被告應給付原告30萬元
    ，及自起訴狀繕本送達被告翌日起至清償日止，按週年利率
    百分之5計算之利息。
　㈡對被告抗辯之陳述：被告答辯內容均與本案無關，只要是對
    原告不利的內容，都不是事實，完全是被告對原告之造謠、
    侮辱、毀謗，二次傷害，另被告對本案狡辯話術已經在本案
    刑事庭合議庭查證清楚，故被告答辯內容完全不可採信，應
    保留法庭錄音，原告將做為提告之證據。自從被告在案發當
    天及之前在大庭廣眾公眾場所對原告所說的造謠侮辱毀謗謾
    罵言詞及動作，已嚴重造成原告時常做惡夢，夢見被告對原
    告的造謠侮辱毀謗惡毒嘴臉，害原告無地自容，常被被告親
    戚朋友或客人譏諷、侮辱或攻擊等，使得原告因此常被上述
    惡夢驚嚇醒來，害原告睡眠品質很差，導致身心靈及人格名
    譽受到嚴重損害及貶抑，而這已是被告多次違法行為之一，
    迄今均毫無悔意，犯後態度惡劣，屢屢在法庭上繼續為欺騙
    及編造不實故事，二次毀謗原告，造成名譽及身心靈精神、
    身體損害。被告煽惑其親戚朋友及客人多次來對原告攻擊侮
    辱恐嚇，原告都已循法律途徑提告，有些人有與原告和解說
    出心裡話，均稱他們會如此衝動違法都是因受被告煽惑利用
    才會攻擊原告，也相當後悔等語。
二、被告答辯：兩造先後有4件訴訟案件，我雖有稱原告起訴事
    實所載內容話語，然當時是因原告跟承租人稱若房子不給他
    的話骨頭會被車碾過等語，我是因為被他挑釁、認為他講的
    話太超過才講那些話；此外，原告15年來一直騷擾我，一直
    檢舉我食品衛生、騎樓擺放物品，再者，原告不止針對我，
    也對鄰居都騷擾、挑釁、提告；他會走法律我不懂法律等語
    。並聲明：原告之訴駁回。
三、得心證之理由：
  ㈠按刑事訴訟判決所認定之事實，固非當然有拘束民事訴訟判
    決之效力，但民事法院調查刑事訴訟原有之證據，而斟酌其
    結果以判斷事實之真偽，並於判決內記明其得心證之理由，
    即非法所不許（參最高法院67年台上字第2674號及49年台上
    字第929號判例意旨），是本院自得調查刑事訴訟中原有之
    證據，斟酌其結果以判斷其事實，合先敘明。
  ㈡按因故意或過失，不法侵害他人之權利者，負損害賠償責任
    ，民法第184條第1項前段定有明文。次按民法上名譽權之侵
    害非即與刑法之誹謗罪相同，名譽有無受損害，應以社會上
    對個人評價是否貶損作為判斷之依據，苟其行為足以使他人
    在社會上之評價受到貶損，不論其為故意或過失，均可構成
    侵權行為，其行為不以廣佈於社會為必要，僅使第三人知悉
    其事，亦足當之（最高法院90年台上字第646號判例意旨可
    資參照）。經查：原告主張被告於上開時間，在特定多數人
    得共見共聞之狀態下，口出上開言詞，足以使原告在社會上
    之評價受到貶損之事實，有原告提出之錄影光碟可憑，並經
    本院以110年度易字第1565 號刑事判決判被告犯公然侮辱罪
    ，處拘役拾30日，如易科罰金，以新臺幣壹仟元折算壹日，
    有上開判決書及本院刑事庭111年1月3日中院平刑明110附民
    759字第1110000546號函在卷可查（本院卷第13至24頁），
    亦經本院依職權調取上開刑事案卷，核閱無誤。觀諸被告前
    開語意脈絡，非僅情緒發洩，容有意針對原告辱罵，是依本
    院調查證據之結果，認原告主張被告於上開時間，在特定多
    數人得共見共聞之狀態下，口出上開言詞乙情，應可採信。
    被告雖以前詞置辯，仍無從卸免其侵權行為責任。從而，原
    告依民法第184條第1項規定，請求被告負損害賠償責任，應
    屬有據。
  ㈢按不法侵害他人之名譽者，被害人雖非財產上之損害，亦得
    請求賠償相當之金額，民法第195條第1項前段分別定有明文
    。查本件原告因被告前述公然侮辱行為而名譽權受有損害，
    其精神上自受有相當之痛苦（非財產上之損害），則原告依
    前揭規定請求被告賠償相當之精神慰撫金，應屬有據。惟慰
    撫金數額之認定，除依被害人所受身體上及精神上痛苦程度
    及所造成之影響予以衡量外，尚須斟酌雙方之身分、資力與
    加害之程度及各種情形以資核定（最高法院47年台上字1221
    號、51年台上字第223號判例意旨可資參照）。本院審酌原
    告為五專畢業，名下有不動產；另被告自陳高農畢業、目前
    經營豆花店，疫情後生意不佳，名下有房屋及土地等情，業
    據被告於本院言詞辯論時陳述明確（本院卷第36頁），且經
    本院依職權調取兩造有戶役政、稅務電子閘門財產所得調件
    明細表查閱無訛；另衡以兩造雖為鄰居，然素有怨隙，有本
    院民、刑事判決多件附卷可參，參以兩造於本件審理時於法
    庭上互相指責，多有情緒，亦有本院言詞辯論筆錄在卷可考
    ，堪認因兩造長期相處不睦、互衍有精神壓力，為被告本件
    公然侮辱之緣由，被告固因認原告長期檢舉、攝影之舉止已
    屬騷擾，然其為本件犯行之動機除發洩情緒外，尚有意辱罵
    原告，業如前述，該言論內容已對原告造成難堪及痛苦，依
    此，衡酌本件發生地點為被告住所騎樓，及本件發生之緣由
    、被告言詞之內容、持續之時間、及對原告名譽之影響及原
    告所受精神上痛苦之程度等一切情狀，認原告請求精神慰撫
    金應以10,000元為適當；原告逾此範圍之請求，尚嫌過高，
    不予准許。
  ㈣按給付無確定期限者，債務人於債權人得請求給付時，經其
    催告而未為給付，自受催告時起，負遲延責任，其經債權人
    起訴而送達訴狀者，與催告有同一之效力；遲延之債務，以
    支付金錢為標的者，債權人得請求依法定利率計算之遲延利
    息；應付利息之債務，其利率未經約定，亦無法律可據者，
    週年利率為百分之5，民法第229條第2項、第233 條第1項前
    段、第203 條規定甚明。本件原告請求被告賠償之金額，並
    未定有給付之期限。則原告請求自起訴狀繕本送達被告翌日
    起即110年8月19日（附民卷第11頁）起至清償日止，按週年
    利率百分之5計算遲延利息，與上開規定核無不合，應予准
    許。
四、綜上所述，原告本於侵權行為之法律關係，請求被告給付原
    告10,000元，及自110年8月19日起至清償日止，按週年利率
    百分之5計算遲延利息，為有理由，應予准許；原告逾此範 
    圍之請求，為無理由，應予駁回。
五、本件事證已臻明確，兩造其餘攻擊防禦方法及證據，核與判
    決之結果不生影響，爰不一一論列，併此敘明。
六、本判決原告勝訴部分，係適用簡易程序所為被告敗訴之判決
    ，依民事訴訟法第389條第1項第3 款規定，應依職權宣告假
    執行。另為衡平被告之利益，爰依同法第392條第2項規定，
    依職權宣告被告為原告預供擔保，得免為假執行。
七、本件原告係於刑事訴訟程序提起民事訴訟，經本院刑事庭裁
    定移送前來，依刑事訴訟法第504條第1項規定，無庸繳納裁
    判費，且本件訴訟繫屬期間亦未增生訴訟費用事項，故無訴
    訟費用負擔問題，併予敘明。
中　　華　　民　　國　　111 　年　　4 　　月　　13　　日
                  臺灣臺中地方法院臺中簡易庭
                                  法  官  陳航代
以上為正本，係照原本作成。
如不服本判決，應於送達後20日內，向本院提出上訴狀並表明上
訴理由，如於本判決宣示後送達前提起上訴者，應於判決送達後
20日內補提上訴理由書（須附繕本）。如委任律師提起上訴者，
應一併繳納上訴審裁判費。 
中　　華　　民　　國　　111 　年　　4 　　月　　14　　日
                                  書記官  廖鳳美